臺灣臺南地方法院交通事件裁定　　　　　　　　　　九十一年度交聲字第三八五號
　　移
　　受處分人
　　即異議人　甲○○
右列受處分人因違反道路交通管理處罰條例案件，對於交通部公路總局嘉義區監理所
臺南監理站九十一年九月二十日所為之裁決處分（處分案號：南監五字第裁七四—Ｓ
00000000號）聲明異議，本院裁定如左：
    主  文
異議駁回。
    理  由
一、聲明異議意旨略以：受處分人即異議人甲○○於民國九十一年八月九日凌晨四點
    三十五分左右，駕駛車牌號碼ＴＱ—二三八六號自用小客車，在臺南市○○路與
    南樂街之交岔路口附近經警攔檢時，雖有未隨身攜帶駕駛執照之情形，但並無不
    配合酒測之情事，實係因執勤警員未告知異議人如何接受酒測之方式，並在異議
    人二次測試結果，均為吹氣不足，而無法測得酒精濃度數值之情況下，未予異議
    人再次測試之機會，即逕自舉發異議人有「未帶駕照」及「拒絕酒測」等兩項違
    規行為。又異議人後來在舉發通知單上簽一「方」字後，警員竟隨即將該通知單
    拿走，並逕認異議人有拒絕簽名之行為；再者，異議人經警攔檢時，僅出示一張
    名片，而未出示任何身份證件，且其於通知單上所簽寫者係「方」字，而非「有
    」字；又異議人並不是在健康路與健南路口遭攔檢，更無慢速蛇行等情形，顯見
    執勤警員之舉發內容並不實在，故異議人不服原處分機關之裁處，乃提起本件異
    議等語。
二、按汽車駕駛人，駕駛車輛未隨車攜帶駕駛執照者，處新臺幣三百元以上六百元以
    下罰鍰，並禁止駕駛；又汽車駕駛人，拒絕接受酒精濃度測試之檢定者，處新臺
    幣六萬元罰鍰，並吊銷其駕駛執照，道路交通管理處罰條例第二十五條第三款、
    第三十五條第三項前段分別定有明文。
三、經查：
    （一）本件受處分人即異議人甲○○有於九十一年八月九日凌晨四點三十五分左
          右，駕駛車牌號碼ＴＱ—二三八六號自用小客車，行經台南市○○路○段
          附近之道路時，因執行巡邏勤務之警員，見其行車狀態有異，而加以攔檢
          查察後，發現異議人有未隨身攜帶駕駛執照之情形，且當執勤警員欲對其
          進行吐氣酒精濃度測試時，異議人竟以不配合方式，拒絕吐氣酒精濃度測
          試之檢定等事實，除有臺南市警察局交通隊南市警交字第Ｓ000000
          00號舉發違反道路交通管理事件通知單、序號０四一八一二Ｄ號吐氣酒
          精濃度測試表及該警察局九十一年九月六日南市警交字第０九一三九三五
          六號書函各一紙在卷可參外，另當日執行勤務舉發本違規事件之臺南市警
          察局交通隊警員張復南，亦於本院調查時到庭具結證稱：「（法官問：本
          件是否你舉發的，情形如何？）是我舉發的，當天我是開車巡邏並不是定
          點取締違規，當時我們沿中華西路往健康路方向行駛，帶隊的小隊長發現
          異議人小客車有蛇行及車速漸慢的情形，我們兩部警車就去攔查，在健康
          路健康市場旁邊，因當地路標不明，所以簡單記載健南路、健康路口，我
          們攔下異議人後，我們有問異議人有無喝酒，異議人並未表示，我有向前
          去聞異議人身上是否有酒味，我確實有發現其身上有酒味，我們就請異議
          人接受酒測，並且由我操作，異議人並沒有說不接受酒測，我有告訴他酒
          測時要吹氣到機器發生響聲才算完成，異議人都做出往回吸的動作，且不
          吹氣，前後過程超過六次以上，異議人一直不配合，我有告訴異議人如回
          吸，機器會壞掉，但異議人還是不吹，我只好告訴異議人如不吹，要舉發
          他拒絕酒測，最後異議人不合作，我們只好開單，我們開始時就對取締過
          程有錄音存證，我們確實有詳細告訴異議人如何接受酒測，因異議人不合
          作只好開單舉發，異議人當場也有把紅單拿走，但拒絕簽名。」等語（參
          見本院九十一年十一月十一日訊問筆錄），據此並參以證人張復南與異議
          人間不僅未有任何怨隙，且係毫不相識之人，衡情證人張復南應無設詞攀
          誣，或虛構違規事實陷害異議人之理。況警員執行公務時，本身即受有行
          政懲處責任之監督，且其到庭具結作證，更係以刑事責任擔保其證言之真
          實性，故證人張復南之前開證述內容，以及其所記錄舉發之本件違規事實
          ，經核尚無不可採信之處。基此，異議人於前述時間，在駕車行經台南市
          ○○路二段附近之道路經警攔檢後，有未隨身攜帶駕駛執照，以及拒絕接
          受酒精濃度測試檢定等違規情事，應堪認定。
    （二）次按，交通勤務警察或依法令執行交通稽查任務人員，開單舉發違反道路
          交通管理處罰條例所列之違規事實，經公路主管機關或警察機關所為之裁
          決處罰，本質上為行政處分，係公務員基於職務上權力，依法就特定之具
          體事件所為，並具有公法上效果之單方行政行為。而根據公務員為公法上
          行為具有公信力之原則，該行政處分當可被推定為真正，且其據以依法處
          分之事實認定，亦應可推定為正確無誤，故本此公信原則，立法者乃於道
          路交通管理處罰條例及高速公路交通管制規則中制定相關規定，使交通勤
          務警察或依法令執行交通稽查任務人員，在特殊情形下，當場不能或不直
          攔截製單舉發時，得當機處置而逕行舉發（參見九十一年九月一日施行之
          修正後道路交通管理處罰條例第七條之二及高速公路交通管制規則第二十
          六條等規定），以達成維護交通秩序及公共安全之行政目的。反之，若謂
          公務員之一切行政行為，均需預留證據以證明其為真實，則國家行政勢必
          窒礙難行，且相關行政目的亦難達成，故刑事訴訟法就犯罪證據有關之規
          定中，與屬行政秩序罰之交通違規裁罰本旨不合之部分，自不在準用之列
          。從而，交通違規行政爭訟之舉證責任原理，應非如刑事案件中，必須超
          越任何合理懷疑，始可為有罪判決之嚴格程度，而係應與民事訴訟之舉證
          責任原理相類似，亦即基本上應就行政機關與人民各自主張有利於己之事
          實，分配其應盡之舉證責任，而非逕予適用刑事訴訟上之「無罪推定」原
          則，此觀諸行政訴訟法第一百三十六條，規定行政訴訟程序準用民事訴訟
          法第二百七十七條舉證責任分配原則之立法意旨，即可明瞭。
    （三）基此，本件受處分人即異議人甲○○雖極力辯稱：其並無拒絕接受酒精濃
          度測試之情形，係因不清楚如何接受測試所致云云，然其不僅未提出任何
          足供本院調查之事證，以佐證其並無原處分意旨所稱之違規情事，且如前
          述，證人張復南於本院調查時亦已明白證稱：其確實有詳細告訴異議人如
          何接受酒測，因異議人不合作只好開單舉發等情（同上述訊問筆錄參照）
          ，足見操作人員於對異議人進行酒精濃度測試當時，確已告知異議人相關
          之測試方法及程序，故異議人實難推託不知如何接受測試。另本件執勤警
          員當日所使用之吐氣酒精濃度測試器，係由經濟部標準檢驗局檢定合格之
          科學儀器，則有卷附之經濟部標準檢驗局九十年十一月二日核發之呼氣酒
          精測試器檢定合格證書一份存卷可憑，故該吐氣酒精濃度測試器之準確性
          及靈敏度，應無庸置疑；又該酒精測定器之操作說明亦載明：受測者應含
          住吹嘴（吹一長氣）約五秒鐘，至儀表板出現（分析中）字樣或出現「嗡
          」一聲後，停止吹氣，等待分析約一分鐘；而儀器分析完成後，則會顯示
          檢測數據；另拒測鍵，則一定要在吹氣不足之後，才能使用等事項（參見
          卷附之酒精測定器操作說明第六、七等項及拒測篇第一項等內容），顯見
          受測者必須依照上開相關吹氣程序，始能測得正確之酒精濃度數值，而且
          必定是在吹氣不足之情況下，操作人員才會使用「拒測」鍵，並列印拒絕
          接受酒精濃度測試之相關測試結果。況衡諸常情，受測者如無拒絕酒精濃
          度測試檢定之意，且積極配合操作人員之指示，而進行酒精濃度測試之檢
          定，則應當不致於發生多次測試後，均為呼氣不足而無法檢定之結果。從
          而，本件異議人前述所辯：其係因不清楚如何接受酒精濃度測驗所致云云
          ，經核應非實在，而難以採信。
    （四）至本件案載違規地點，雖因當地路標不清及道路走向複雜，以致造成舉發
          警員之記載，與受處分人即異議人甲○○經警攔查之實際違規地點略有出
          入之結果，然因本件案載違規地點與異議人實際經警攔查之處相距甚近，
          且參諸舉發單及裁決書上之其他各項記載，亦已足以確認異議人之本件違
          規情節，故該違規地點之誤載，並不影響對於異議人前述違規行為之認定
          。因此，異議人尚難執此輕微之誤載疏失，而認本件舉發過程有何違法不
          當之處。再者，本件異議人之違規行為經警舉發後，移送機關即交通部公
          路總局嘉義區監理所台南監理站，並曾發函詢問舉發單位查證屬實後，再
          次發函通知異議人自行前往繳交最低額罰鍰等情，亦有該監理站九十一年
          九月十七日嘉監南字第九一一八七一四號函一份在卷可佐，故本件異議人
          是否曾簽收本件之違規舉發通知單，經核本已不影響本件違規事實之認定
          ，而且亦不妨害異議人繳交最低額罰鍰之利益。況就本件舉發通知單通知
          欄上舉發單位欄內之異議人所親自簽寫之字型判斷（並經複寫至移送聯之
          收受通知聯者簽章欄內上），異議人所寫之字跡確係較像「有」字，而非
          「方」字，足見執勤警員認定異議人並有拒絕簽章之情事，尚非無由。另
          異議人於經警攔查當時是否曾出示相關之身分證明文件，則僅係執勤警員
          舉發時藉以確認違規人之詳細姓名、年籍資料之方式，本件異議人之正確
          姓名、年籍等資料，既然未有任何錯誤之情形，則異議人於經警攔查當時
          ，是否確曾出示身份證一事，經核與本件異議人上開違規事實之認定，尚
          無關係。又如前述，證人張復南亦已證稱：「……當時我們沿中華西路往
          健康路方向行駛，帶隊的小隊長發現異議人小客車有蛇行及車速漸慢的情
          形，我們兩部警車就去攔查……」等語，可知異議人於經警攔查前，並有
          慢速蛇行等異常駕駛行為，且依常理判斷，本件執勤警員於舉發當時，係
          執行巡邏勤務，而非定點違規取締任務，假若異議人未有任何異常之駕駛
          行為，衡情執勤警員實無貿然任意加以攔停檢查之道理。況異議人之異常
          駕駛行為，僅係執勤警員判斷是否加以攔停檢查之事項，經核尚非屬本件
          違規行為之相關內容，因之異議人所辯：其並無慢速蛇行之行為云云，不
          僅與實際情形不符，且與本件違規事實之認定亦屬無涉，附此敘明。
    （五）綜上所述，本件受處分人即異議人甲○○於上開時間，駕駛右述自用小客
          車，行經台南市○○路○段附近之道路，於遭執勤警員攔檢時，有未隨身
          攜帶駕駛執照及拒絕酒精濃度測試檢定等違規事實既堪認定，則移送機關
          即交通部公路局嘉義區監理所臺南監理站，據此並引用上開道路交通管理
          處罰條例第二十五條第三款、第三十五條第三項等規定，裁處異議人共計
          罰鍰新臺幣六萬零三百元，並吊銷駕駛執照，於法實無不當。本件異議經
          核則並無理由，故應予駁回。
四、據上論斷，應依道路交通案件處理辦法第十九條，裁定如主文。
中      華      民      國    九十一    年    十二    月      二十七    日
                              臺灣臺南地方法院交通法庭
                                  法  官    陳  志  成
右正本證明與原本無異
如不服本裁定應於送達後五日內向本院提出抗告狀
                                  書記官    彭  建  山
中      華      民      國    九十一    年    十二    月       三十     日
